臺灣高等法院高雄分院刑事判決　　 93年度上更(一)字第198號
　　上　訴　人
　　即　被　告　甲○○
上列被告因偽造文書案件，不服台灣屏東地方法院90年度訴字第
62號中華民國90年5 月17日第一審判決（起訴案號：臺灣屏東地
方法院檢察署90年度偵字第6114號、第6628號），提起上訴，判
決後，經最高法院第1 次發回更審，本院判決如下：
    主  文
原判決撤銷。
甲○○無罪。
    理  由
一、公訴意旨略以：被告甲○○前於民國（下同）86年間，因違
    反動產擔保交易法案件，經本院以86年度上易字第2791號判
    處有期徒刑6 月確定，於88年1 月20日易科罰金執行完畢，
    猶不知悔改，明知鄰居乙○○○位於屏東縣屏東市○○路11
    號之房屋並未委託其代為出租，竟意圖為自己不法之利益，
    乘乙○○○出國之際，於89年6 月1 日，在其位於屏東縣屏
    東市○○路9 之1 號住處，擅自將該房屋出租予不知情之黃
    春木，雙方約定租賃期間為1 年，自89年8 月1 日起至90年
    7 月31日止，租金每月新台幣（下同）1 萬元，應於每月5
    日前繳納，訂約時支付1 萬元作為押租保證金，甲○○即基
    於偽造私文書之犯意，在該房屋租賃契約書上「立契約人（
    甲方）」欄偽簽乙○○○之署押，而偽造以乙○○○為出租
    人之房屋租賃契約書，足生損害於乙○○○，並進而持該房
    屋租賃契約書要求黃春木依約支付押租保證金1 萬元而行使
    之。黃春木於支付押租保證金後，與友人巫美鳳旋將物品搬
    入上開房屋，占有使用該房屋。嗣於89年6 月4 日為乙○○
    ○之弟媳李春幸發覺，始得知上情。因認被告甲○○涉犯刑
    法第216 條、第210 條行使偽造私文書罪、第320 條第2 項
    竊佔罪云云。
二、按犯罪事實應依證據認定之，無證據不得認定犯罪事實；又
    不能證明被告犯罪者，應諭知無罪之判決，刑事訴訟法第15
    4 條第2 項、第301 條第1 項分別定有明文。又認定不利於
    被告之事實，須依積極證據，苟積極證據不足為不利於被告
    事實之認定時，即應為有利於被告之認定，更不必有何有利
    之證據（最高法院30年上字第816 號判例參照）。另事實之
    認定，應憑證據，如未能發現相當證據，或證據不足以證明
    ，自不得以推測或擬制之方法，以為裁判基礎（最高法院40
    年台上字第86號判例參照）。再告訴人之告訴，本以使被告
    受刑事追訴為目的，故其陳述是否與事實相符，自應調查其
    他證據，以資審認，苟其所為攻擊之詞，尚有瑕疵，則在此
    瑕疵未予究明以前，即不能遽採為斷罪之基礎（最高法院69
    年台上字第1531號判決參照）。又認定犯罪事實所憑之證據
    ，雖不以直接證據為限，間接證據亦包括在內；然而無論直
    接或間接證據，其為訴訟上之證明，須於通常一般之人均不
    致有所懷疑，而得確信其為真實之程度者，始得據為有罪之
    認定，倘其證明尚未達到此一程度，而有合理之懷疑存在，
    無從使事實審法院得有罪之確信時，即應由法院諭知被告無
    罪之判決（最高法院76年度台上字第4986號判例參照）。又
    依最高法院26年渝上字第125 號判例：「偽造私文書罪，以
    捏造他人名義製作文書為構成要件之一，上訴人出售其與自
    訴人共有之租榖，雖以該上訴人與自訴人2 人名義向甲書立
    售條，其實自訴人並未在場，由上訴人代為署名簽押，但於
    該名押之下註一代字，已明此項名押非自訴人所簽，即與捏
    造他人名義之條件不合」。
三、上訴人即被告甲○○（下稱被告）經本院合法傳喚未到庭；
    但據其之前於原審到庭固不否認於上開時、地以告訴人乙○
    ○○之名義與黃春木訂立房屋租賃契約書，惟矢口否認有何
    竊佔及行使偽造私文書犯行，辯稱：告訴人乙○○○於89年
    4 月26日出國前有委託被告代為處理該房租出租事宜，當時
    告訴人即告知租金額度及交付房屋鑰匙，且89年6 月1 日與
    黃春木訂立之房屋租賃契約書僅係預約，契約書上有附記需
    等告訴人同意內容後，才有效力，且收取之押租保證金1 萬
    元已於89年7 月28日返還黃春木，之前告訴人即曾委託伊處
    理該房屋之租賃事宜等語。經查：
（一）依告訴人乙○○○於本院以證人身分具結後證稱其所持有
      之本件房屋租賃契約書影本，係從被告所交付之本件房屋
      租賃契約書原本影印而來，該房屋租賃契約書原本於影印
      後已交還給被告，其所持有房屋租賃契約書影本之內容與
      原本相同等情在卷。而依證人乙○○○於本院所提出之本
      案房屋租賃契約書影本（附於本院卷），被告雖於告訴人
      乙○○○出國之際（告訴人於告訴狀陳稱，告訴人係於89
      年4 月1 日離台赴美國，旅居美國久未返台），於89年6
      月1 日，以乙○○○名義立約將乙○○○所有坐落屏東縣
      屏東市○○路11號房屋出租於黃春木，但於該房屋租賃契
      約書出租人乙○○○名下加載「因事出國」，於立契約人
      （甲方）簽名蓋章欄雖以「乙○○○」名義簽名，但於該
      簽名下又載：「代簽人：甲○○」，並蓋有被告「甲○○
      」印章，依此項記載，應已表示簽約時，乙○○○並未在
      場，該「乙○○○」簽名並非本人親簽，係由被告代簽，
      參照上開判例意旨，實難謂被告有偽造私文書並行使之犯
      行。
（二）又刑法第320 條第2 項之竊佔罪，須以意圖為自己或第三
      人不法利益，竊佔他人之不動產為犯罪構成要件。而本件
      被告被訴上開事實縱令屬實，被告僅意在取得租金而已，
      並無竊佔該房屋之犯意。
（三）綜上所述，不能證明被告有何行使偽造私文書及竊佔之犯
      行，自屬不能證明被告犯罪，本件應屬民事糾紛。
四、原審未詳為推求，遽認被告有行使偽造私文書及竊佔之犯行
    而論處被告罪刑，自有未洽，被告上訴意旨否認犯罪而指摘
    原判決不當，為有理由，應由本院將原判決撤銷，另諭知被
    告無罪之判決。
五、被告經合法傳喚，無正當之理由不到庭，爰不待其陳述逕行
    判決。
據上論結，應依刑事訴訟法第369條第1項前段、第364條、第301
第1項、第371條，判決如主文。
本案經檢察官許月雲到庭執行職務。
中    華    民    國    94    年    3     月    31    日
            刑事第五庭    審判長法  官  曾永宗
                                法  官  陳明富
                                法  官  邱永貴
以上正本證明與原本無異。
檢察官如不服本判決應於收受本判決後10日內向本院提出上訴書
狀，其未敘述上訴理由者，並得於提起上訴後10日內向本院補提
理由書狀（均須按他造當事人之人數附繕本）「切勿逕送上級法
院」。
被告不得上訴。
中    華    民    國    94    年    3     月    31    日
　　　　　　　　　　　　　　　　書記官  唐奇燕
